【裁判字號】    89,訴,987
【裁判日期】    891222
【裁判案由】    給付借款
【裁判全文】
臺灣嘉義地方法院民事判決  八十九年度訴字第九八七號
    原      告  甲○○
    訴訟代理人  楊勝夫  律師
    被      告  乙○○      住.
    訴訟代理人  王秀哲  律師
右當事人間請求給付借款事件，本院判決如左：
    主    文
被告應給付原告新台幣壹佰萬元及自民國八十八年四月十八日起至清償日止按年息百
分之五計算之利息。
訴訟費用由被告負擔。
本判決於原告以新台幣拾萬肆仟元供擔保後，得假執行；但被告如於假執行程序
實施前，以新臺幣壹佰萬元為原告預供擔保，得免為假執行。
    事    實
甲、原告方面：
  一、聲明：求為判決如主文第一項所示，並願供擔保，請准予宣告假執行。
  二、陳述：被告於民國（下同）八十八年二月間向原告借用新台幣（下同）八十萬
      元，同年四月初又再借用二十萬元，合計一百萬元，原告乃於八十八年四月三
      日要求被告簽發借據及收據一紙，載明收到一百萬元無誤，並言明於八十八年
      四月十八日清償，惟被告迄今仍未依約清償，屢經催討不著，爰依消費借貸之
      法律關係訴請被告給付本金及利息。
  三、證據：提出借據及收據各一紙為證。
乙、被告方面：
  一、聲明：求為判決駁回原告之訴，如受不利判決，願供擔保，請准免予假執行。
  二、陳述：
  （一）本件原告起訴違背一事不再理之原則，原告起訴之事實已據台灣高等法院台
        南分院八十九年度上字第八四號判決所認定，此由原告所呈之借據中(二)借
        款期間自八十八年四月三日起至八十八年四月十八日止，與該案判決附表編
        號發票日八十八年四月十八日票面金額一百萬元本票金額相符，可得明證。
  （二）原告以持有被告簽發之本票二張為由，並用心機要被告簽寫收據及借據，原
        告起訴狀雖稱被告於八十八年二月間及四月初分別向她借用八十萬元及二十
        萬元，但被告並未收受其所稱之八十萬元及二十萬元，該確定判決認定被告
        僅欠原告一百萬元，被告也已依該判決給付一百萬元，原告已收受在案，則
        原告再就以持有被告所立之借據及收據為由，再事請求，顯屬無理。
  三、證據：提出台灣高等法院台南分院八十九年度上字第八四號民事判決及收據各
            一件等為證。
丙、本院依職權調取本院八十八年度訴字第九七六號確認債權不存在事件全卷及八十
    九年度執字第一六七二號票款執行事件全卷。
    理    由
一、本件原告起訴主張：被告於八十八年二月間向原告借用八十萬元，同年四月初又
    再借用二十萬元，合計一百萬元，原告乃於八十八年四月三日，要求被告簽發借
    據及收據一紙，載明收到一百萬元無誤，並言明於八十八年四月十八日清償，惟
    被告迄今仍未依約清償，屢經催討不著，爰依消費借貸之法律關係訴請被告給付
    本金及利息等語。被告則以：本件原告起訴之事實，已據臺灣高等法院台南分院
    八十九年度上字第八四號判決所認定，顯違背一事不再理之原則，又原告以持有
    被告簽發之本票二張為由，並用心機要被告簽寫收據及借據，原告起訴狀雖稱被
    告於八十八年二月間及四月初分別向她借用八十萬元及二十萬元，但被告並未收
    受其所稱之八十萬元及二十萬元，該確定判決認定被告僅欠原告一百萬元，被告
    也已依該判決給付一百萬元，原告已收受在案，則原告再就以持有被告所立之借
    據及收據為由，再事請求，顯屬無理云云置辯。
二、原告主張被告因借款而書立借據及收據各一紙交付予原告之事實，已據其提出借
    據及收據各一紙為證，並為被告所不爭，自堪信為真實。雖被告另以前揭各情詞
    置辯，惟查：
（一）按確定判決之既判力，僅以主文為限而不及於理由，最高法院十八年上字第一
      八八五號判例亦認為說明主文之理由，並無裁判效力。確定判決之主文，如係
      就給付請求權之訴訟標的之法律關係為裁判，即不及於為其前提之基本權利。
      雖此非屬訴訟標的之基本權利，其存在與否，因與為訴訟標的之法律關係有影
      響，而於判決理由中予以判斷，亦不能認為此項判斷有既判力（最高法院二十
      三年上字第二九四○號判例參照）。是以原告於其提起給付之訴受敗訴判決確
      定，雖在理由內已否定其基本權利，而當事人再行提起確認其基本權利存在之
      訴時，並不違反一事不再理之原則。至其提起確認之訴，是否有即受確認判決
      之法律上利益，則屬另一問題。（最高法院七十二年度第四次民事庭會議決議
      參照）。被告於本院八十八年度第九七六號、臺灣高等法院台南分院八十九年
      度上字第八四號確認債權不存在事件（以下簡稱前案），係起訴確認原告所持
      有其簽發之二紙本票債權及利息不存在，該案訴之性質係確認之訴，訴訟標的
      則為本票債權，業據本院依職權調取前案全卷查明屬實；而本件原告則係另本
      於消費借貸契約，起訴請求被告給付借款，其訴之性質係給付借款，訴訟標的
      為消費借貸返還請求權，二者訴訟標的並不相同，雖原告於前案言詞辯論時亦
      以兩造間有消費借貸契約存在抗辯，然前案確定判決亦僅係理由內以原告無法
      舉證，認其抗辯不可採，而原告敗訴之判決，尚難認前後二案係同一事件，是
      原告提起本件給付之訴，並未違背一事不再理之原則。
（二）又原告提出由被告於八十八年四月三日書立之借據及收據，已經被告自認為真
      正，而依該收據所載：「茲收款人確實收到現金新台幣壹佰萬元點收無訛」內
      容，足認被告確已收受原告交付之一百萬元無訛，揆諸最高法院六十九年台上
      字第三五四六號判例意旨〔按金錢借貸契約，固屬要物契約，應由貸與人就交
      付金錢之事實負舉證之責，但若貸與人提出之借用證內，經載明所借款額，當
      日親收足訖無訛者，要應解為貸與人就要物性之具備，已盡舉證責任。〕，原
      告應已將該一百萬元交付被告無訛；被告並未能再舉出具體之實證，僅空言抗
      辯係被騙而書立前後二紙收據云云，自非可取。
（三）再者，上揭收據書立之時間與原告於前案所提出收據之時間並不相同（一為八
      十八年四月三日，一為八十八年四月十八日），顯見本件收據所載之一百萬元
      並非前案所確認之一百萬元債權，雖被告已清償一百一十萬元，惟其所清償者
      乃為前案確定判決所確認之本票債權一百萬元及其利息，亦據本院依職權本院
      八十九年度執字第一六七二號票款執行事件全卷查明屬實，並有被告提出之收
      據一紙可證，而被告又未能舉證證明確已償還原告本件借款一百萬元，則其空
      言主張已償還云云，即非可採。
三、從而，原告本於消費借貸契約，訴請被告給付原告一百萬元，及自八十八年四月
    十八日（即借款期間屆滿日）起至清償日止，按年息百分之五計算之法定遲延利
    息，為有理由，應予淮許。
四、兩造均陳明願供擔保，聲請宣告假執行或免為假執行，經核無不合，爰分別酌定
    相當擔保金額予以准許。
五、據上論結，原告之訴為有理由，依民事訴訟法第七十八條、第三百九十條第二項
    、第三百九十二條，判決如主文。
中      華      民      國    八十九    年     十二     月    二十二    日
~B臺灣嘉義地方法院民事第二庭
~B    法  官  楊力進
右為正本係照原本作成
如對本判決上訴須於判決送達後廿日內向本院提出上訴狀
中      華      民      國    八十九    年     十二     月    二十二    日
~B    書記官  賴琪玲


司法院資訊處製作；財團法人民間司法改革基金會備份。
